臺中高等行政法院判決
　　　　　　　　　　　　　　　　　　94年度訴字第00262號
　　　　　　　　　　　　　　　.
原　　　告　甲○○
被　　　告　彰化縣稅捐稽徵處
代　表　人　乙○○
訴訟代理人　丙○○
上列當事人間因地價稅事件，原告不服彰化縣政府中華民國94年
3月23日府法訴字第0940002900號（案號：第94-202號）訴願決
定，提起行政訴訟。本院判決如下︰
　　主  文
原告之訴駁回。
訴訟費用由原告負擔。
　　事  實
甲、事實概要：原告於民國（以下同）93年5月間以其所有彰化
    縣埔鹽鄉○○段1399-7、1399-9地號等土地課稅面積517.75
    平方公尺，實際使用面積為277平方公尺，自79年起按自宅
    用課徵地價稅，課稅面積不實增加約80-85/100，請求抵扣
    土地增值稅及界址不清等由，分別向被告及行政院秘書處提
    出陳情、案經被告所屬員林分處以93年6月28日彰稅員分一
    字第0930032145號函復略以：「主旨：經查臺端所有埔鹽鄉
    ○○段1399之7、1399之9地號土地其土地稅均依法核課，尚
    無不合，請查照。說明．．．二、有關本案前經本處分別以
    91年2月5日彰稅員分二字第09100032880號、91年2月27日彰
    稅員分二字第09100042980號、91年3月18日彰稅員分二字第
    09100061880號、91年4月1日彰稅員分二字第09100075400號
    、91年4月12日彰稅員分二字第09100090910號、91年5月3日
    彰稅員分二字第09102010520號、91年8月20日彰稅員分二字
    第09100219240號、91年9月4日彰稅員分二字第09100239980
    號、91年9月27日彰稅員分二字第09100265270號等函復在案
    。」﹔原告復於同年8月、9月及10月間以光明段1399地號土
    地於69年至79年間土地課稅面積為945.75平方公尺、原告因
    69年地價稅及71年所得稅遭強制執行等由分別向被告所屬員
    林分處、監察院及被告提出陳情，經被告所屬員林分處以93
    年10月20日彰稅員分一字第0930041431號函復略以：「主旨
    ：臺端陳情坐落埔鹽鄉○○段1399地號等土地課稅疑義乙案
    ，經查土地稅均依法核課，尚無不合，請查照。」﹔嗣原告
    又於93年11月2日具文向行政院、立法院、監察院及中央研
    究院等機關抗議「溢收稅」、「面積超越」、「已繳稅及滯
    納金又送法院強制執行」，案經被告以93年11月12日彰稅土
    字第0930104928號函轉所屬員林分處並副知原告，略以：「
    有關貴轄納稅義務人甲○○先生陳訴貴分處超收地價稅及已
    繳納稅款卻遭移送強制執行乙案，經查案屬貴管，請依法詳
    查逕復，請查照」，被告所屬員林分處爰據以93年11月24日
    彰稅員分一字第0930054734號函復略以：「臺端陳情坐落埔
    鹽鄉○○段1399地號等土地課稅疑義乙案，經查土地稅均依
    法核課，尚無不合，請查照。」原告不服上揭函復內容，遂
    提起訴願，經訴願決定機關彰化縣政府以94年3月23府法訴
    字第0940002900號訴願決定作成93年11月12日彰稅土字第09
    30104928號函，訴願不受理，93年6月28日彰稅員分一字第0
    930032145號函及93年10月20日彰稅員分一字第0930041431
    號函則撤銷由被告另為適法之處分後，原告仍未甘服，遂提
    起本件行政訴訟。
乙、兩造爭點及陳述：
壹、原告方面：
一、聲明：求為判決：訴願決定及原處分均撤銷。
二、陳述：
  (一)原告之父林於昭和6、12年購置埔鹽156地號土地，面積
      2,071平方公尺，原告持分4/16，課稅面積517.75平方公
      尺，原告已繳稅及滯納金，卻仍遭法院執行68年度地價稅
      及71年度所得稅兩次，被告機關溢收課稅、課稅面積不實
      增加約80-85/100，請求抵扣以前至93年12月31日止土地
      增值稅，民國94年起算合情合理。
  (二)臺中高分院66上訴字第877號民事判決，分割1399-9號面
      積277平方公尺，不足則有1399-6號面積227平方公尺，只
      取兩筆504平方公尺，1399-7號13.75平方公尺之土地已成
      道路用地號，有70年間彰化縣政府稅捐稽徵處賴丁力出具
      函令可證。69至73年間之地價稅課徵面積為945.75平方公
      尺，然登記簿所有權狀517.75平方公尺，其中原告僅使用
      分割後土地277平方公尺，且原告土地66年度地價稅溢收
      稅119元，被法院欠稅執行兩次68年度2期地價稅、71年度
      所得稅，已繳稅含滯納金，課稅溢收。被告機關稅捐發生
      如此失誤，難道負責監督之上級機關不必負責？經原告屢
      次寄函向被告、行政院、立法院及監察院陳情後，被告於
      93 年6月28日、93年10月20日、93年11月12日均函復原告
      依法核課尚無不合，似有違誤。
  (三)嗣原告亦提供69-73年繳稅單面積945.75平方公尺，地價
      稅溢收稅119元、法院強制執行傳票及已繳稅含滯納金資
      料，到被告處洽談爭論事實、主張欲請求以溢繳之稅額抵
      扣土地買賣時之增值稅等事宜，該分處表示1399及1399-1
      至1399-9地號土地面積為945.75平方公尺，原告爰向溪湖
      地政事務所申請，惟亦由該所函復課稅面積應以土地登記
      簿載為準。
  (四)至被告主張所有單據僅保存10年乙節，原告向省府中央政
      府申請保管箱保存所繳稅稅單請保存安全。
貳、被告方面：
一、聲明：求為判決：(一)請求駁回原告之訴。(二)訴訟費用由
          原告負擔。
二、陳述：
  (一)緣原告自93年起屢次以被告違法超收地價稅，另已繳之稅
    款卻草率移送強制執行，及申請以前開溢繳地價稅抵繳未來
    土地增值稅等為由，向被告、彰化縣政府、行政院秘書處及
    監察院等單位陳情，前經被告所屬員林分處（以下稱員林分
    處）以93年6月28日、93年10月20日、93年11月24日函復其
    所有土地均依法核課。另被告93年11月12日彰稅土字第09
    30104928號函則係將原告存證信件函轉員林分處辦理。原告
    不服上開等函文，提起訴願，經彰化縣政府94年3月23日訴
    願決定，「有關原處分機關93年11月12日彰稅土字第093004
    928號函部分，訴願不受理，其餘原處分撤銷，由原處分機
    關另為適法之處分」，案經被告所屬員林分處於94年4月12
    日彰稅員分一字第0940013035號函重為處分（已於94年4月1
    3日送達）。原告未依法提起訴願，逕提起本行政訴訟。
  (二)按「納稅義務人對於因適用法令錯誤或計算錯誤溢繳之稅
    款，得自繳納之日起5年內提出具體證明，申請退還；逾期
    未申請者，不得再行申請。」為稅捐稽徵法第28條所明定。
    次按「請求權，因15年間不行使而消滅。但法律所定期間較
    短者，依其規定。」為民法第125條所明示。
  (三)原告訴稱略以：
  1.訴訟標的金額或價額：土地增值稅減半價。訴之聲明：訴願
    決定及原處分均撤銷。埔鹽156地號面積2,071平方公尺、持
    分4/16課稅面積517.75平方公尺，69至73年稅捐課稅面積94
    5.75平方公尺，66年度地價稅溢收稅119元，被法院欠稅執
    行兩次68年度2期地價稅、71年度所得稅，已繳稅含滯納金
    ，課稅溢收。
  2.臺中高分院66上訴字第877號民事判決，分割1399-9號面積
    277平方公尺，不足則有1399-6號面積227平方公尺，只取兩
    筆504平方公尺，1399-7號已成道路用地號，土地課稅69-73
    年止945.75平方公尺，登記簿所有權狀517.75平方公尺，其
    中分割使用土地277平方公尺，承辦單位93.6.28、93.10.20
    、93.11.12三次函復核課尚無不合。屢次寄陳情函，行政院
    轉財政部93.5.2 0院台財稅字第0930025258號主旨甲○○陳
    述土地增值稅．．．之課徵不合理請刪除案，陳烏金、林
    、施進春、施朱、施木火、陳金俊等6員土地登記臺中高分
    院民事判決66年上字第877號原判決於兩造共有坐落彰化縣
    埔鹽鄉○○段1399號面積2,071平方公尺土地分割登記，前
    開土地分割方法附圖所示部份1399-1、1399-2、1399-3、
    1399-4、1399-5、1399-6、1399-7、1399-8、9號等拾筆，
    上訴人甲○○取得1399-9號面積277平方公尺外，其餘不足
    分由1399- 6，面積227平方公尺部分補足1399-7地號。員林
    分處疏失使納稅人損害．．．云云，資為爭議。
  (四)被告所屬員林分處依彰化縣政府94年3月23日府法訴字第
    0940002900號訴願決定意旨，以94年4月12日彰稅員分一字
    第0940013035號函復內容略以：「說明：二、本案關於臺端
    現有之埔鹽鄉○○段1399-7地號土地93年度應納地價稅額為
    0元，係依土地稅減免規則第9條規定，免徵地價稅；另坐落
    同段1399-9地號土地93年度應納地價稅額為1,063.67元，本
    分處係依據土地稅法第9、17、41條規定，前經臺端90年9月
    12日申請並准按自用住宅用地稅率課徵地價稅在案。三、關
    於69年至73年因課稅面積錯誤至溢繳地價稅乙節，經查本分
    處地價稅課稅明細表保存年限為10年，該期間資料均已逾期
    銷毀，致無法查證。另按『納稅義務人對於因適用法令錯誤
    或計算錯誤溢繳之稅款，得自繳納之日起5年內提出具體證
    明，申請退還；逾期未申請者，不得再行申請。』、『請求
    權，因15年間不行使而消滅。但法律所定期間較短者，依其
    規定。』為稅捐稽徵法第28條、民法第125條所明定。臺端
    該異議期間核與上開規定不合，歉難辦理。」，原告於94年
    4月13日收受上開函復後，未於期限內提起訴願，逕提起行
    政訴訟，顯與法有違。
  (五)原告之訴顯無理由，請判決如被告之聲明，以維稅政。
　　理  由
一、按關於「欠缺權益保護必要之要件，屬於狹義的『訴的利益
    』之欠缺，此等要件是否欠缺，常須審酌當事人之實體上法
    律關係始能判斷，自以判決方式為之，較能對當事人之訴訟
    程序為周全之保障。」故「欠缺權益保護必要之要件，應以
    判決駁回之。」（最高行政法院90年6月份庭長法官聯席會
    議決議參照）。
二、本件原告係對被告所屬員林分處93年6月28日彰稅員分一字
    第0930032145號函、93年10月20日彰稅員分一字第09300414
    31號函、被告93年11月12日彰稅土字第0930104928號函、被
    告所屬員林分處93年11月24日彰稅員分一字第0930054734號
    函提起訴願，有彰化縣政府訴願卷附原告訴願書可稽，並經
    原告陳述在卷（本院卷第43頁）。訴願機關之訴願決定為：
    「有關原處分機關93年11月12日彰稅土字第0930104928號函
    部分，訴願不受理，其餘原處分撤銷，由原處分機關另為適
    法之處分。」。
三、訴願決定關於「其餘原處分撤銷，由原處分機關另為適法之
    處分。」所指「其餘處分」係指被告所屬員林分處93年6月8
    日彰稅員分一字第0930032145號函、93年10月20日彰稅員分
    一字第0930041431號函、93年11月24日彰稅員分一字第0930
    054734號函，該部分訴願決定既係原處分撤銷，由原處分機
    關另為適法之處分，自屬對原告有利之決定，原告對之提起
    行政訴訟，訴請予以撤銷，核屬欠缺權益保護必要之要件，
    依首揭說明，應以判決駁回之。
四、次按行政訴訟法第4條第1項規定：人民因中央或地方機關之
    違法行政處分，認為損害其權利或法律上之利益，經依訴願
    法提起訴願而不服其決定者，得向高等行政法院提起撤銷訴
    訟。而此所謂行政處分，依訴願法第3條第1項規定係指中央
    或地方機關就公法上具體事件所為之決定或其他公權力措施
    而對外直接發生法律效果之單方行政行為而言。本件關於原
    處分機關93年11月12日彰稅土字第0930104928號函部分，乃
    緣於原告於93年11月2日具文向行政院、立法院、監察院及
    中央研究院等機關抗議「溢收稅」、「面積超越」、「已繳
    稅及滯納金又送法院強制執行」，被告乃以93年11月12日彰
    稅土字第0930104928號函轉所屬員林分處並副知原告，略以
    ：「有關貴轄納稅義務人甲○○先生陳訴貴分處超收地價稅
    及已繳納稅款卻遭移送強制執行乙案，經查案屬貴管，請依
    法詳查逕復，請查照。」核其內容僅屬被告機關內部之行為
    ，並未對外發生准駁之法律上效果，要非行政處分甚明，此
    部分訴願決定以該函並非行政處分而為不受理之決定，核無
    違誤。此部分原告之訴本應依行政訴訟法第107條第1項第10
    款所定「不備其他要件」裁定駁回，玆併以判決駁回之。
據上論結，本件原告之訴為無理由，依行政訴訟法第195條第1項
後段、第98條第3項前段，判決如主文。
中　　華　　民　　國　  　94  　年  　8　  月　　4　　日
                    第二庭審判長法  官  王茂修
                                法  官　王德麟
                                法  官　莊金昌
以上正本證明與原本無異。
如不服本判決，應於判決送達後20日內向本院提出上訴書狀，其
未表明上訴理由者，應於提起上訴後20日內向本院提出上訴理由
書（須依對造人數附具繕本）；如於本判決宣示或公告後送達前
提起上訴者，應於判決送達後20日內補提上訴理由書（須附繕本
）。未表明上訴理由者，逕以裁定駁回。
提起上訴應預繳送達用雙掛號郵票390元（34元及5元郵票各10份
)。
中　　華　　民　　國　  　94  　年  　8　  月　　4　　日
                                書記官  朱敏諄
